臺灣桃園地方法院民事裁定　　　　　　　100年度訴字第686號
原　　　告　　華山產物保險股份有限公司
法定代理人　　賴清祺即財團法人保險事業發展中心代表人
訴訟代理人　　黃國綸
被　　　告　　施香慧郭黃美華.
　　　　　　　郭永正郭黃美華.
　　　　　　　郭曉蘋郭黃美華.
兼上三人共同
訴訟代理人　　郭茂虔郭黃美華.
上列當事人間請求清償債務事件，本院裁定如下：
    主  文
原告之訴駁回。
訴訟費用由原告負擔。
    事實及理由
    理  由
一、按除別有規定外，確定之終局判決就經裁判之訴訟標的，有
    既判力；而原告之訴，其訴訟標的為確定判決之效力所及者
    ，法院應以裁定駁回之；債務人對於支付命令未於法定期間
    合法提出異議者，支付命令與確定判決有同一之效力，民事
    訴訟法第400 條第1 項、第249 條第1 項第7 款、第521 條
    第1 項分別定有明文。上揭規定乃為訴訟法上所謂一事不再
    理之原則，即指同一事件已有確定之終局判決者而言。其所
    謂同一事件，必同一當事人就同一法律關係而為同一之請求
    ，若此三者有一不同，即不得謂為同一事件，自不受確定判
    決之拘束（最高法院19年上字第278 號判例要旨參照）。次
    按確定判決，除當事人外，對於訴訟繫屬後為當事人之繼受
    人者，及為當事人或其繼受人占有請求之標的物者，亦有效
    力，同法第401 條第1 項亦定有明文。
二、原告起訴主張：被告等人之被繼承人郭黃美華於民國87年1
    月間，向訴外人遠東國際商業銀行股份有限公司（下稱：遠
    東商銀）借款新臺幣（下同）600,000 元，核定利率為年息
    百分之13.25 （下稱：系爭借款），並約定按月攤還本息，
    同時加保原告公司之信用貸款保險，詎郭黃美華自89年4 月
    起即未依約繳款，共計積欠本息522,159 元，遠東商業遂向
    原告請求理賠，經原告賠付保險金後，遠東商業乃將債權之
    九成讓與原告，並已以存證信函為債權讓與之通知。嗣郭黃
    美華於95年3 月21日死亡，繼承人即被告等人皆未向法院聲
    明拋棄繼承或限定繼承，原告自得向被告等請求履行清償義
    務。並聲明：被告應連帶給付聲請人522,159 元整，及其中
    487,142 元自民國89年4 月18日起至清償日止，按年息百分
    之13.25 計算之利息。
三、經查，遠東商銀前曾以郭黃美華積欠系爭借款為由，向臺灣
    臺北地方法院對郭黃美華聲請支付命令，經該院於87年9 月
    11日核發87年度促字第28998 號支付命令（下稱：系爭支付
    命令），命郭黃美華應給付遠東商銀563,908 元，及自87年
    6 月12日起至清償日止，按年息百分之十三點二五計算之利
    息，暨自87年7 月13日起至清償日止，逾期在6 個月以內者
    ，按上開利率百分之10，逾期超過6 個月者，按上開利率百
    分之20計算之違約金，且該事件並已確定等情，有系爭支付
    命令及確定證明書在卷可參，足見系爭確定之支付命令即為
    系爭借款訴訟標的之確定終局判決，自有既判力。而郭黃美
    華業於95年3 月21日死亡，被告為郭黃美華之繼承人，且未
    辦理拋棄繼承或限定繼承一情，亦為兩造所不爭執，且有戶
    籍謄本、臺灣士林地方法院家事庭函文附卷可考。又原告已
    自遠東商銀受讓系爭借款之債權，有消費者貸款信用保險賠
    款收據暨債權移轉證明書在卷可查，且原告亦已將該債權讓
    與通知被告（見卷附存證信函及郵件回執），自已生債權讓
    與之效力。稽上各情，堪認原告為系爭借款債權之繼受人，
    而被告則為系爭借款債務之繼受人，揆諸首揭說明，系爭支
    付命令對兩造亦有效力，茲原告就同一法律關係之系爭借款
    對被告為同一請求，其訴訟標的顯為確定判決之效力所及，
    自有訴訟法上一事不再理原則之適用，依民事訴訟法第249
    條第1 項第7 款之規定，原告提起本件訴訟，於法即有未合
    ，應予駁回。
四、依民事訴訟法第249 條第1 項第7 款、第95條、第78條，裁
    定如主文。
中    華    民    國   100    年    10    月    28    日
                  民事第一庭    法  官  魏于傑
上為正本係照原本作成。
如不服本裁定應於送達後10日內向本院提出抗告狀，並應繳納抗
告費新臺幣1,000 元。
中    華    民    國   100    年    10    月    31    日
                                書記官  黃瓊儀